【裁判字號】    97,重訴,36
【裁判日期】    980123
【裁判案由】    侵權行為損害賠償
【裁判全文】
臺灣高等法院民事判決                  97年度重訴字第36號
    原      告  乙○○
    訴訟代理人  丙○○
    被      告  甲○○
                          1之2號（現於臺灣泰源技能訓練所
                          強制.
上列當事人間因原告提起刑事附帶民事訴訟，請求侵權行為損害
賠償事件，經本院刑事庭移來，本院於中華民國98年1月13日言
詞辯論終結，判決如下：
    主      文
被告應將民國九十六年十二月二十六日所竊取原告所有之ＨＰ手
提電腦壹部（型號PRESANO 2200）及內含全部資料返還原告。
訴訟費用由被告負擔。
    事實及理由
一、程序部分：
    按訴之變更或追加，非經他造同意，不得為之；但請求之基
    礎事實同一者之情形，不在此限，民事訴訟法第255條第1項
    第2款、第446條第1項定有明文。又所謂請求之基礎事實同
    一，係指變更或追加之訴與原訴之主要爭點有共同性，各請
    求利益之主張在社會生活上可認為同一或關聯，而就原請求
    之訴訟及證據資料，於審理繼續進行在相當程度範圍內具有
    同一性或一體性，得期待於後請求之審理予以利用，俾先後
    兩請求在同一程序得加以解決，避免重複審理，進而為統一
    解決紛爭者（最高法院91年度台抗字第552號裁定意旨參照
    ）。經查本件原告起訴時雖請求被告賠償新台幣（下同）
    1,200萬元，嗣則變更為請求被告應將民國96年12月26日所
    竊取原告所有之手提電腦一部及內含全部資料返還原告（見
    本院卷第14頁），並表明不請求金錢賠償及利息；惟仍係就
    被告是否負有侵權行為損害賠償責任之同一基礎事實為請求
    ，訴訟證據及資料具有同一性，其變更為合法，合先敘明。
二、本件原告主張：伊為具有29年工作經驗之研發工程師，其所
    有之ＨＰ手提電腦一部（型號PRESANO 2200）存有寶貴之研
    發資料即專利圖案，已使用一年。但被告竟於96年12月26日
    侵入伊位於臺北縣三重市○○○路○段25巷1號2樓住處，而
    竊取伊所有之上開電腦，致伊受有損害，爰依民法第184條
    第1項前段規定，請求被告返還該電腦等語，並聲明：被告
    應將96年12月26日所竊取原告所有之ＨＰ手提電腦一部（型
    號PRESANO 2200）及內含全部資料返還原告。
三、被告則以：伊確實於上開時地竊取原告所有之上開電腦，但
    是電腦已經賣給朋友丁○○，伊願意設法取回該電腦給原告
    等語，資為抗辯。並答辯聲明：原告之訴駁回。
四、按因故意或過失，不法侵害他人之權利者，負損害賠償責任
    ，民法第184條第1項前段定有明文。經查被告於上開時地竊
    取原告之手提電腦一部，業經本院97年度上易字第1972號刑
    事判決科處被告有期徒刑7月確定，有刑事判決在卷可稽（
    見本院卷第3至4頁），為兩造所不爭執，並經本院調卷查明
    屬實。是原告主張被告竊取原告所有之上開電腦，自堪信為
    真實。從而原告本於上述規定，請求被告返還上開電腦，自
    屬有據。
五、綜上所述，原告依民法第184條第1項前段規定，請求被告返
    還手提電腦一部及內含全部資料，為屬正當，應予准許。
六、據上論結，本件原告之訴為有理由。依民事訴訟法第78條，
    判決如主文。
中    華    民    國    98    年      1     月   23   日
                  民事第七庭
                        審判長法  官  鄭三源
                              法  官  王聖惠
                              法  官  邱  琦
正本係照原本作成。
不得上訴。
中    華    民    國    98    年    1     月    23    日
                              書記官  廖艷莉


司法院資訊處製作；財團法人民間司法改革基金會備份。
